臺灣嘉義地方法院刑事判決　　　　　　　 94年度訴字第499號
公　訴　人　臺灣嘉義地方法院檢察署檢察官
被　　　告　乙○○
指定辯護人　王正明律師
上列被告因違反毒品危害防制條例案件，經檢察官提起公訴（九
十三年度核退偵字第三六號），本院判決如下：
    主  文
乙○○連續販賣第三級毒品，處有期徒刑陸年。
販賣第三級毒品所得新臺幣貳萬元沒收之，如全部或一部不能沒
收時，以其財產抵償之。
    事  實
一、乙○○（綽號大頭）基於販賣第三級毒品Ｋ他命營利之概括
    犯意，以其行動電話0000000000門號為聯絡工具
    ，自民國九十四年二月中旬某日起至同年三月九日止，在嘉
    義市城市獵人ＰＵＢ外面、歌神ＫＴＶ外面及嘉義市○區○
    ○路大同商職前等處，分別每包以新台幣（下同）一千元之
    價格，連續販賣第三級毒品Ｋ他命五次予賴姓少年（真實姓
    名詳卷）施用，價格計一萬八千元；乙○○復基於前開營利
    之概括犯意，於九十四年二月間某日，分別以每包一千元之
    價格，在嘉義市城市獵人ＰＵＢ，連續販賣二次，共計二千
    元之第三級毒品Ｋ他命給呂姓少年（真實姓名詳卷）施用。
    嗣賴姓少年於九十四年三月九日下午二時許，在嘉義市○區
    ○○路二五五號前，為警在其身上扣得第三級毒品Ｋ他命八
    包（含袋毛重共六點五二四公克），供出來源而查獲上情。
二、案經嘉義市警察局移送臺灣嘉義地方法院檢察署檢察官偵查
    起訴。
    理  由
一、按檢察官職司追訴犯罪，就審判程序之訴訟構造言，檢察官
 　 係屬與被告相對立之當事人一方，偵查中對被告以外之人所
　　為之偵查筆錄，或被告以外之人向檢察官所提之書面陳述，
  　性質上均屬傳聞證據。自理論上言，如未予被告反對詰問、
    適當辯解之機會，一律准其為證據，似有違當事人進行主義
    之精神，對被告之防禦權亦有所妨礙；然而現階段刑事訴訟
    法規定檢察官代表國家偵查犯罪、實施公訴，必須對於被告
    之犯罪事實負舉證之責，依法其有訊問被告、證人及鑑定人
    之權，證人、鑑定人且須具結，而實務運作時，偵查中檢察
    官向被告以外之人所取得之陳述，原則上均能遵守法律規定
    ，不致違法取供，其可信性極高，為兼顧理論與實務，乃於
    修正刑事訴訟法時，增列第一百五十九條之一第二項，明定
    被告以外之人（含被害人、證人等）於偵查中向檢察官所為
    陳述，除顯有不可信之情況者外，得為證據，且被告以外之
    人若與被告並無仇怨或無親屬、僱傭關係，則渠等於偵查中
    若結證明確，彼等於偵查中向檢察官所為之證言，並無顯不
    可信之情況，其所為之證言，依上述規定，自有證據能力，
    併
　　此敘明。
二、又按被告以外之人於檢察事務官、司法警察官或司法警察調
    查中所為之陳述，與審判中不符時，其先前之陳述具有較可
    信之特別情況，且為證明犯罪事實存否所必要者，得為證據
    ，刑事訴訟法第一百五十九條之二定有明文。又所謂「被告
    以外之人於司法警察調查中所為之陳述與審判中不符」應採
　　廣義之解釋，不論係被告以外之人先後陳述內容有實質上之
  　相反或不一致，或於審判中因記憶不清或其他因素致無法為
    完整、清楚之陳述，而回答：「忘記了。」或「不知道」等
 　 語，均應屬於「被告以外之人於司法警察調查中所為之陳述
    與審判中不符」之情形。又所謂「具有可信之特別情況」之
    「絕對特別可信性」，係指陳述是否出於供述者之真意、有
    無違法取供情事之信用性而言，故應就偵查或調查筆錄製作
    之原因、過程及其功能等加以觀察其信用性，據以判斷該傳
    聞證據是否有顯不可信或有特別可信之情況而例外具有證據
    能力，並非對其陳述內容之證明力如何加以論斷，二者之層
    次有別，不容混淆（最高法院著有九十四年度台上字第六二
    九號裁判意旨可資參照）。
三、訊據被告乙○○對於上揭販賣第三級毒品Ｋ他命之犯行均矢
    口否認，辯稱：賴姓少年及呂姓少年歷次陳述與警偵述均不
    一致，且賴姓少年在法院審理時亦證述其警詢是經警察逼問
    之下才說是向伊買的，伊並未販賣Ｋ他命予他人云云。惟查
    ：
  (一)被告是否販賣Ｋ他命給賴姓少年一節，證人賴姓少年於警詢
    時之證述與於本院審理時之證述不符，並於本院審理時證稱
    ：「被抓到前天，我在城市獵人ＰＵＢ，我要找看有沒有在
    賣，結果都沒有人，就有人過來問，說他有藥，我說我沒有
    錢，他問我要幾包，我說我不知道，他說他有多少，都給我
    ，便宜給我，我說我看看，他說明天要拿給我，隔天他過來
    我的學校，隔天我有打給乙○○問他事情，那個人不知道是
    誰，他叫我留電話，隔天他打電話給我，問我是哪間學校，
    我說大同，他就拿到校門口。所以我不知是誰。（問：剛才
    你說查獲的八包不知道是誰拿給你的，為何又說「大頭」是
    乙○○？）因為我真的不知道是誰，我是認識乙○○，朋友
    說他好像有毒品前科，因為他有打給我，警察又有調通聯紀
    錄，我想說講他就沒事了。我真的不知道是誰。（問：警卷
    第二十一頁，你說你確實有向「大頭」乙○○購得Ｋ他命毒
    品，你為何這樣講？）那時候警察說是不是就是這個大頭，
    他有調通聯紀錄給我看，說我跟他打那麼多通，一定有在買
    ，警察說不要騙他，我不知道怎麼講，我會怕，我也只是買
    第一次而已，我也沒有給那個人錢，那個人說我到底要不要
    買，他說隔天要給我，他留電話給我，我說不要，我就留我
    的電話給他，隔天他打給我說他是要拿東西給我的那個人，
    我說我在大同，之後他拿來又打電話給我。（問：你跟不詳
    姓名男子購買Ｋ他命，錢是否已經給他？）還沒有。（問：
    從你購買到現在多久了？）九十四年三月九日買的，經過半
    年多了。（問：你跟他買Ｋ他命多少錢？）他說錢不重要，
    交個朋友而已，他沒有說多少錢。（問：你現在有沒有辦法
    聯絡到他？）我不知道他是誰，我沒有他的電話，也不知道
    他的住址。（問：他賣給你Ｋ他命之後有無再遇見過他？）
    沒有。（問：他賣給你Ｋ他命之後，有無再跟你聯絡？）沒
    有。」（見本院卷第四十五頁、第五十九頁）依常情言，證
    人賴姓少年在本院審理時證述其被查扣之Ｋ他命係一名年籍
    姓名不詳之男子賣給他的，並沒有跟他收錢，而賴姓少年本
    身並不認識該男子，若該男子係因欲與賴姓少年交朋友，則
    為何該男子交付Ｋ他命予賴姓少年後，至今已逾半年，均未
    再與其聯絡或見面，可見賴姓少年在本院所為之證詞，有違
    常情；至賴姓少年在檢察官偵查時結證稱：「（你是否於九
    十四年二月中旬某天零時左右，乙○○以00000000
    00電話和你的行動電話0000000000聯絡，問你
    需不需要買Ｋ他命，你向他買二包，一包一千元？）是，交
    易地點是在城市獵人ＰＵＢ外面。（問：你第二次向乙○○
    買Ｋ他命是在一個星期後的中午十二時，他主動打電話與你
    聯絡，你向他買三包Ｋ他命，共三千元？）是，（問：交易
    地點？）也在嘉義市，不是在城市獵人ＰＵＢ就是在歌神Ｋ
    ＴＶ，歌神ＫＴＶ就在城市獵人ＰＵＢ旁邊。（問：你第三
    次向乙○○買Ｋ他命是在第二次隔天中午，他主動打電話與
    你聯絡，你向他買二包Ｋ他命，共二千元？）是。（問：交
    易地點？）這一次我忘了，但也在嘉義市區。（問：你第四
    次向乙○○買Ｋ他命是在九十四年三月初，某一天晚上七時
    ，你主動打電話給乙○○，向他約定地點後，你向他買三包
    Ｋ他命，共三千元？）是。（問：交易地點？）也在嘉義市
    區，詳細地點我忘了。（問：你第五次向乙○○買Ｋ他命是
    在九十四年三月九日中午的十二時，你主動打電話給乙○○
    ，向他約定地點後，向他買八包Ｋ他命，共八千元？）是。
    （問：交易地點？）在大同商職的前面。（問：你在九十四
    年三月九日下午二時被警察查獲的八包Ｋ他命，就是你在當
    天中午與乙○○買的Ｋ他命嗎？）是，我還沒施用就被查獲
    了等語。」（見偵查卷第二十頁、第二十一頁）又證人賴姓
    少年在警詢時亦證稱，被查獲的Ｋ他命是向被告所購買，共
    購買五次，每次都是七至八包，每次都是以八千元成交等語
    （見第三三九一號警卷第十頁），由上述可知，證人賴姓少
    年在本院之證述，顯與常情有違，而其在警詢之陳述，與檢
    察官偵查時情節大致相符，且據證人即本件承辦之警員丙○
    ○及甲○○到庭證述：「在第一次製作警詢筆錄中，因賴姓
    少年是依現行犯逮捕，有通知其母親到場，之後製作筆錄是
    賴姓少年及他的家長一起到警局，其家長均有全程在場，且
    賴姓少年說如找不到「大頭」要透過呂姓少年找，並沒有逼
    賴姓少年講等語。」是證人賴姓少年在警局之陳述具有較可
    信之特別情況，且為證明犯罪事實存否所必要者，故其證言
    具有證據能力，賴姓少年在警詢及偵查中證稱向被告購買五
    次Ｋ他命之事，應可採信。
  (二)又證人呂姓少年在本院審理時證稱：其沒有向被告購買Ｋ他
    命，賴姓少年也沒有經由我跟被告聯絡買Ｋ他命的事，是因
    為警察說他有前科，叫我指證乙○○，偵查員當時還有言語
    恐嚇我，還像要打我，我就想說隨便講講，是打字的跟問我
    的兩個偵查員都有恐嚇我等語（見本院卷第六十一頁至六十
    四頁）。然查：證人呂姓少年在警局製作筆錄時，其父親均
    全程在場，且據證人即承辦警員丙○○及甲○○到庭證述：
    「呂姓少年的筆錄陳述購買的過程、時間、地點，這些都是
    他自己陳述的，也沒有先跟少年閒聊案情之後再製作筆錄，
    並沒有威脅要打他，他有家長到場等語。」（見本院九十四
    年十二月十五日審判筆錄第八頁至第十頁），況本件呂姓少
    年於警詢約二、三個月後始由檢察官進行偵查，而呂姓少年
    在偵查時證稱：「（問：你第一次向乙○○購買Ｋ他命是在
    九十四年二月分農曆過年前後，在嘉義市○○路城市獵人Ｐ
    ＵＢ遇見乙○○，向他購買一包一千元的Ｋ他命？）是。（
    問：你第二次向乙○○購買是隔一個星期後，在城市獵人Ｐ
    ＵＢ遇到乙○○，向他買二包Ｋ他命二千元？）我沒有跟乙
    ○○買過那麼多次Ｋ他命，只有買二次而已，第一次購買Ｋ
    他命是在農曆年過完後，是在城市獵人ＰＵＢ跟乙○○購買
    的，只買一包Ｋ他命一千元。第二次向乙○○買Ｋ他命是在
    第一次之後隔一、二星期，也是在城市獵人ＰＵＢ遇到乙○
    ○，我跟他買一包一千元Ｋ他命，我就只有向乙○○買這二
    次。（問：你在警訊中為何說跟乙○○買十次Ｋ他命？）因
    為警察一直問我，我就亂編。」等語（見偵查卷第二十八頁
    ），足見證人呂姓少年在偵查中之證述經過具結，可擔保其
    證述之真實性，其向被告購買二次Ｋ他命一節，應較可採。
  (三)另證人丁○○於本院審理時證稱：「九十四年三月九日中午
    時聽到有人打電話給被告，當時被告在其嘉義市○○路之租
    屋處房間內，對方問被告有沒有賣Ｋ他命，被告說他沒有賣
    ，且只有打一通而已。」惟此證詞顯然不實，因被告稱其自
    九十三年間開始使用0000000000號行動電話至九
    十四年十二月，然當日中午被告受話之基地台地點係在嘉義
    縣番路鄉，而且當日中午並非只有一通電話（見00000
    00000號警卷第六十二頁），何況，一般人在電話中談
    論毒品交易時，幾乎不會明講是要買賣毒品，而是會講其他
    的代替字詞，證人丁○○既然自稱不懂交易毒品的行話，其
    證稱有人來電購買毒品遭被告拒絕一事，顯非事實，其證述
    應不可採信。
  (四)此外，復有扣押筆錄、扣案之Ｋ他命八包、照片七張、通聯
    調閱查詢單、通聯紀錄、雙向通聯資料統計表、行政院衛生
    署管制藥品管理局檢驗成績書（管檢字第○九四○○○六二
    九三號）各一份在卷可按。
  (五)至被告販賣Ｋ他命所得一節，證人賴姓少年在偵查時證稱向
    被告購買五次Ｋ他命，每包一千元，共買十八包，計一萬八
    千元；證人呂姓少年證述其先後向被告買二次Ｋ他命，每次
    買一包，每包一千元，計買二千元，故被告販賣Ｋ他命所得
    ，合計二萬元。
  (六)按證人之陳述有部分前後不符，或相互間有所歧異時，究竟
    何者為可採，法院仍得本其自由心證予以斟酌，非謂一有不
    符或矛盾，即應認其全部均為不可採信；尤其關於行為動機
    、手段及結果等細節方面，證人之證言，每每因留意重點之
    不同，或對部分事實記憶欠明確，以致前後未盡相符，然其
    基本事實之陳述，若果與真實性無礙時，則仍非不得予以採
    信（最高法院著有九十二年度臺上字第五五六六號判決可資
    參照）。故本件證人賴姓少年及呂姓少年在本院審理時，雖
    其證詞大都在迴護被告，而有部分與常情不符，惟本院仍得
    就具有證據能力之警詢、偵查中及本院審理時所述之有關情
    節本於經驗法則、論理法則，判斷其真偽，自不待言。
  (七)綜上所述，被告前開所辯，顯係卸責之詞，不足採信。本件
    事證明確，被告犯行應堪認定。
四、核被告乙○○所為，係犯毒品危害防制條例第四條第三項販
    賣第三級毒品罪。被告持有第三級毒品Ｋ他命之低度行為，
    應為販賣之高度行為所吸收，均不另論罪。被告先後多次販
    賣第三級毒品之犯行，時間緊接，所犯構成要件相同之罪名
    ，顯係基於概括犯意反覆為之，為連續犯，依法加重其刑。
    爰審酌被告年紀尚輕，不思以正當途徑賺取金錢，竟以販賣
    毒品圖不法所得，足以使購買施用者導致生理及心理毒害，
    形成生理成癮性及心理依賴性，嚴重戕害國民身心健康，危
    害社會治安，其無視於國家杜絕毒品危害之禁令，出售圖利
    ，惡性非輕，行為之手段、販賣之次數、價格、犯罪之所得
    ，否認犯行之犯後態度等一切情狀，量處如主文所示之刑。
    扣案之Ｋ他命八包，為賴姓少年所有，並非被告所有，且依
    毒品危害防制條例第十八條第一項中段及施行細則第十一條
    之一規定應由查獲機關沒入銷燬之，故扣案之Ｋ他命應由本
    案查獲之警察機關依上述規定處理，爰不為沒收之諭知。另
    被告販賣Ｋ他命所得，共計二萬元，業據證人等陳明在卷，
    應依毒品危害防制條例第十九條第一項規定宣告沒收之，如
    全部或一部不能沒收時，以其財產抵償之。
據上論斷，應依刑事訴訟法第二百九十九條第一項前段，毒品危
害防制條例第四條第三項、第十九條第一項，刑法十一條前段、
第五十六條，判決如主文。
本案經檢察官李志明到庭執行職務。
中　　華　　民　　國　　94　　年　　12　　月　　29 　日
                    刑事第三庭  審判長法  官  沈福財
                                      法  官  卓春慧
                                      法  官  陳仁智
上列正本證明與原本無異。
如不服本判決，應於判決送達後10日內向本院提出上訴狀（應附
繕本）。
中　　華　　民　　國　　94　　年　　12　　月　　29　　日
                                      書記官  李佳惠
毒品危害防制條例第4條第3項：
製造、運輸、販賣第三級毒品者，處5年以上有期徒刑，得併科
新臺幣5百萬元以下罰金。
